【裁判字號】    98,抗,99
【裁判日期】    980216
【裁判案由】    假扣押
【裁判全文】
臺灣高等法院民事裁定                    98年度抗字第99號
  抗  告  人  甲○○
  代  理  人  蔡順雄律師
              簡嘉宏律師
上列抗告人因與相對人乙○○間假扣押事件，對於中華民國97年
11月19日臺灣臺北地方法院97年度裁全字第9410號裁定提起抗告
，本院裁定如下：
    主  文
原裁定廢棄。
相對人在原審之聲請駁回。
聲請及抗告訴訟費用由相對人負擔。
    理  由
一、相對人聲請意旨：門牌號碼台北市○○區○○街112號2樓房
    屋及其基地，係相對人於民國（下同）62年間所購得，嗣遭
    第三人即相對人之子黃宗正偽造文書，將前揭不動產所有權
    移轉登記予抗告人，致相對人受有所損害，近聞抗告人正將
    所有財產搬遷隱匿，日後有不能強制執行或甚難執行之虞，
    為保全將來強制執行，願提供擔保以代釋明，爰請求准為假
    扣押等語。原法院准許相對人供擔保後，就抗告人財產在30
    萬元內假扣押。
    抗告意旨：相對人就30萬元金錢債權存在、假扣押原因均未
    釋明，故原裁定准許假扣押即有違誤。爰提起抗告請求廢棄
    原裁定等語。
二、按債權人就金錢請求或得易為金錢請求之請求，日後有不能
    強制執行或甚難執行之虞，欲保全強制執行者，得聲請假扣
    押，民事訴訟法第522條第1項、第523條第1項定有明文。又
    請求及假扣押之原因，應釋明之。前項釋明如有不足，而債
    權人陳明願供擔保或法院認為適當者，法院得定相當之擔保
    ，命供擔保後為假扣押，民事訴訟法第526條第1、2項亦定
    有明文。又釋明事實上之主張者，得用可使法院信其主張為
    真實之一切證據。但依證據之性質不能即時調查者，不在此
    限，民事訴訟法第284條更有明文。再者，所謂假扣押之原
    因，即債務人有日後不能強制執行或甚難執行之虞或應在外
    國為強制執行者是也…。諸如債務人浪費財產、增加負擔、
    或就其財產為不利益之處分，將達於無資力之狀態、或移住
    遠地、逃匿無蹤或隱匿財產等情形均屬之。債權人就假扣押
    之原因，依法有釋明之義務，亦即須提出可使法院信其主張
    為真實之證據，必待釋明有所不足，而債權人陳明願供擔保
    後，始得准為假扣押；若債權人未釋明假扣押之原因，即不
    符假扣押之要件（最高法院94年度台抗字第1182號裁定意旨
    參照）。
三、經查，相對人固提出土地登記申請書、公證書、契稅繳款書
    、授權書、買賣所有權移轉契約書、不動產登記謄本等件（
    見原審卷第4至16頁），惟僅係就本案請求為釋明。就假扣
    押之原因即日後有不能或甚難強制執行之虞一節，相對人僅
    泛稱抗告人正將財產搬遷隱匿，日後有不能強制執行或甚難
    執行之虞云云，迄未提出可供法院即時調查之證據以釋明，
    自與上開要件不合；又債權人如為適當釋明，仍可另聲請假
    扣押，併此敘明。從而，抗告意旨指摘原裁定不當，聲明廢
    棄，為有理由。應由本院將原裁定廢棄，駁回相對人在原審
    聲請，爰裁定如主文。
中    華    民    國    98    年    2     月    16    日
                    民事第十七庭
                        審判長法  官  藍文祥
                              法  官  陳麗芬
                              法  官  吳燁山
正本係照原本作成。
不得再抗告。
中    華    民    國    98    年    2     月    16    日
                              書記官  于  誠


司法院資訊處製作；財團法人民間司法改革基金會備份。
